臺灣士林地方法院民事裁定　　　　　100年度司養聲字第124號
聲　請　人　黃秋忠
　　　　　　全秀琴
　　　　　　伍心恩
上　1　人
法定代理人　伍伯仁
　　　　　　　　　　　　號
　　　　　　石明秀
上列當事人聲請認可收養事件，本院裁定如下：
    主  文
認可黃秋忠、全秀琴於中華民國100 年8 月9 日收養伍心恩為養
女。
聲請程序費用由聲請人負擔。
    理  由
一、本件聲請意旨略以：聲請人黃秋忠（收養人、民國51年8 月
    10日生）、全秀琴（收養人、民國49年5 月24日生）與伍心
    恩（被收養人、民國93年10月27日生）於民國100 年8 月9
    日經由伍心恩之法定代理人伍伯仁、石明秀代為及代受意思
    表示訂立書面收養契約，由收養人黃秋忠、全秀琴共同收養
    被收養人伍心恩為養女，且收養人等撫養被收養人已多年，
    視如己出，雙方情分甚深，被收養人亦習於收養人家庭生活
    環境，又收養人有正當職業及財產，確有扶養被收養人之能
    力，為此請求認可等語，並提出收養契約書、財力證明、戶
    籍謄本、健康檢查表、被收養人成長照片等件為證。
二、經核，收養人與被收養人間已成立收養關係，且符合民法第
    1073條第1 項規定，復無民法第1079條第2 項所指收養有無
    效、得撤銷之原因或違反其他法律規定之情形，且被收養人
    之法定代理人伍伯仁、石明秀均同意出養等情，有上開證據
    及收養人、被收養人之法定代理人伍伯仁、石明秀等到庭陳
    明可據（本院100 年8 月9 日非訟事件筆錄），且經本院函
    囑財團法人中華民國兒童福利聯盟文教基金會及財團法人臺
    中市私立龍眼林社會福利慈善事業基金會進行訪視，據上開
    機構函覆略以：「一、出養必要性：出養人居住於南投縣，
    非本會訪視轄區，故無法評估出養之必要性。二、收養人現
    況：男收養人黃先生49歲，有膽固醇、肌酐酸及尿酸數值偏
    高，現使用飲食控制及運動保健身體，健康狀況尚可，黃先
    生家中僅剩姊姊一位親人，平時協助看管黃先生南投房屋，
    評估黃先生支持系統尚可；女收養人全小姐51歲，健康狀況
    良好，手足互動頻繁緊密，評估全小姐支持系統良好。就經
    濟狀況而言：黃先生現為電視台行政管理師，全小姐現為六
    龜育幼院保育員，兩人目前工作收入穩定，黃先生與全小姐
    規劃今年十月搬回南投生活工作，目前計畫至南投安置機構
    任職，雖現階段尚不確定南投安置機構薪資數目，但以黃先
    生每月軍職退休俸及租金收入，短期內已足夠應付黃先生及
    全小姐每月支出。就其婚姻狀況而言：黃先生與全小姐結婚
    24年，雖因黃先生工作關係夫妻聚少離多，但兩人每日互通
    電話，給予彼此關心與支持，碰到意見不合時，皆會互相溝
    通包容，擁有自己維持婚姻之道，評估婚姻狀況穩定。就其
    收養動機與收養意願而言：黃先生與全小姐原收養大兒子後
    並無收養另一名孩子之想法，直至民國93年透過全小姐弟弟
    得知被收養人伍小妹之原生家庭經濟拮据有意出養伍小妹，
    遂於93年12月將其接回照顧至今，協助分擔伍小妹原生家庭
    經濟困境及給予大兒子一名手足陪伴成長，全家共同生活六
    年之久，期望透過此次收養申請讓黃先生及全小姐與伍小妹
    關係確定及方便日後辦理伍小妹相關事務，評估其收養意願
    堅定。就其親子管教而言: 黃先生和全小姐與伍小妹共同生
    活六年之久，平時除參與伍小妹管教外，也能一同陪伴伍小
    妹生活成長，教育態度開放，管教上均能以柔性管教的方式
    處理，提供伍小妹情感上之滋潤，評估黃先生及全小姐可妥
    善扮演為人父母親之角色。三、試養情形：被收養人伍小妹
    布農族，現年6 歲，暑假後就讀國小一年級，個性害羞倔強
    。伍小妹平時與全小姐居住於六龜育幼院內，每月會與黃先
    生見面兩次，每次約二至四天時間，伍小妹與黃先生及全小
    姐共同生活6 餘年；伍小妹稱呼黃先生及全小姐『爸爸媽媽
    』，與黃先生及全小姐相處上與一般父母子女無異，關係自
    然、親近，評估伍小妹與黃先生及全小姐已建立相當之情感
    依附關係，評估照顧狀況佳。四、綜上所述，收養人黃先生
    和全小姐婚姻、經濟狀況穩定足以提供伍小妹未來生活所需
    ，其教育理念開放，身世理念採主動告知，整體試養狀況良
    好。唯無法得知出養人之出養意願及想法，故若在本案有出
    養必要性的前提下，評估收養人黃先生和全小姐收養被收養
    人伍小妹乙案應無不適。」、「綜合評估：1 、案生父母之
    經濟及身體狀況均不佳，雖案主多位兄長均已成年，但對家
    中之助益卻十分有限，難期待其未來能投入照顧案主，以案
    生父母目前之狀況，在照顧上確實有值得擔憂之處。2 、案
    主自民國93年出生後便交由案養父母照顧，至今已經約7 年
    多，期間除一年約1~2 次案養父母會帶著案主至山上探視案
    生父母外，與案生父母之互動十分有限，親子關係也較為疏
    離。3 、案生父母目前之住處較為狹小，住家生活機能也較
    為不便對於案主日後求學、就業之限制相對也較高。綜合上
    述各點，本會認為本案應有出養之必要，然因本會於約訪過
    程中，案生父均在外工作，與案生父電話聯繫也未果，因此
    無法與案生父面訪，而案養父母部分也非由本會負責進行訪
    視，故建請鈞院匯整相關資料後，再行裁決是否認可本收養
    案。」，有財團法人中華民國兒童福利聯盟文教基金會、財
    團法人臺中市私立龍眼林社會福利慈善事業基金會函附之出
    養個案摘要表等件在卷可稽。
三、本院參酌上開訪視報告，認因生父母經濟狀況不佳，以出養
    人之經濟能力與家庭環境，無法提供被收養人妥善之照護，
    確有出養必要，而收養人夫婦方面，在人格特質、經濟狀況
    、收養動機、對被收養人之收養態度、親職能力等事項，均
    具相當之能力，且扶養至今照護情況良好，因認由收養人收
    養被收養人符合被收養人之最佳利益，聲請人聲請認可，依
    法應予准許。
四、依非訟事件法第21條第1 項前段、第23條、民事訴訟法第85
    條第1 項前段裁定如主文。
五、如不服本裁定，應於裁定送達後10日內，以書狀向本院提出
    抗告狀，並繳納抗告費新臺幣1,000元。
中    華    民    國   100    年    10    月    24    日
                  家事庭司法事務官